【裁判字號】    92,訴易,49
【裁判日期】    920917
【裁判案由】    損害賠償
【裁判全文】
臺灣高等法院高雄分院民事判決  九十二年度訴易字第四九號
      原      告  乙○○
      訴訟代理人  王家鈺律師
      被      告  甲○○
當事人間請求損害賠償事件，原告於刑事訴訟（本院九十二年度上易字第五七五號）
提起附帶民事訴訟（本院九十二年度附民字第八一號），經本院刑事庭裁定移送，本
院於中華民國九十二年九月三日辯論終結，判決如下︰
    主    文
被告應給付原告新臺幣壹萬元，及自民國九十二年五月二十四日起至清償日止，按年
息百分之五計算之利息。
原告其餘之訴駁回。
訴訟費用由被告負擔五十分之一，其餘由原告負擔。
    事實及理由
一、原告起訴主張：伊在高雄市○○區○○街三十一號力勤侯老師升學文理補習班（
    下稱力勤侯老師補習班）擔任英文老師，被告之子任柏宇在力勤侯老師補習班補
    習，被告疑任柏宇在上開補習班上課不專心，遭伊體罰受傷，因而心生不滿，對
    伊提出傷害告訴，嗣經台灣高雄地方法院檢察署檢察官提起公訴（九十一年度偵
    字第一一三四、一０六二四號），並經原審法院刑事庭以九十一年度易字第二
    九六號判決管轄錯誤，移送臺灣高雄少年法院。詎被告仍心懷怨懟，竟於九十
    一年十月十七日十九時許，攜帶上開判決書（下稱系爭判決書）影本多份，至力
    勤侯老師補習班旁即高雄市○○區○○街「北國尊龍」大廈前，散發給要至該補
    習班補習之學生及路過該處之不特定人，並揚稱：「補習班收黑心錢，老師心理
    變態不正常，打小朋友，為何還來補習。」等語，而意圖散布於眾，指摘足以毀
    損伊名譽之事。又被告所犯誹謗罪，業經法院判處拘役二十日，如易科罰金以三
    百元折算一日確定在案，伊自得依民法第一百九十五條第一項規定，請求被告賠
    償伊非財產上之損害新台幣（下同）五十萬元。求為判決：被告應給付伊五十萬
    元，及自起訴狀繕本送達翌日起至清償日止，按年息百分之五計算之利息等語。
二、被告則以：原告確有用紅筆刺任柏宇之手，並踹任柏宇之腿，而伊有在「北國尊
    龍」大廈前散發系爭判決書影本，但並未說「補習班收黑心錢，老師心理變態不
    正常，打小朋友，為何還來補習。」等語，資為抗辯。並聲明駁回原告之訴。
三、本件兩造所爭執者，為被告有無不法侵害原告名譽之行為，經查：
  (一)證人即力勤侯老師補習班主任湯英明於另案本院九十二年度上易字第五七五號妨
    害名譽案警訊中證述：「因謝女（指被告）於上述時地（指九十一年十月十七日
    十九時許在高雄市○○區○○街「北國尊龍」大廈前）攔下我們力勤侯老師補習
    班的學生，散發法院判決書文宣（指系爭判決書影本）給學生，並對學生吼叫本
    班班主任李翠薇及說老師心理變態不正常，問學生為何還來補習班補習。」等語
    （見該案警卷第七頁反面），並於該案審理中證述：「當日邊老師很匆忙地跑來
    找我，我出去看，被告說我很臭，叫我不要靠近她，我聽到她說『補習班收黑心
    錢，老師心理變態不正常，打小朋友，為何還來補習』，她並且散發系爭判決書
    影本給學生，後來我去報警請警察來處理」等語（見原審法院九十二年度簡字第
    一００號卷第一八頁）；及力勤侯老師補習班班主任李翠薇於本院九十二年度上
    易字第五七五號妨害名譽案審理中亦證述：「當日有小朋友慌張地跑進來告訴我
    外面有人在抗議，湯英明老師先出去處理，我隨後出去看時外面已圍一大堆人，
    有小朋友拿到被告所散發的系爭判決書影本，我沒有罵她『瘋女人，不要臉』，
    我只有叫她不要散發傳單，影響我們上課秩序，我就請在場的湯英明老師報警，
    我有聽到她說『補習班收黑心錢，老師心理變態不正常，打小朋友，為何還來補
    習』」等語（見原審法院九十二年度簡字第一００號卷第一八頁），參以被告自
    承有於上開時地散發系爭判決書影本給路過之學生及不特定之人等情，並有系爭
    判決書影本二份在卷可稽，足見被告確有於九十一年十月十七日十九時許，在力
    勤侯老師補習班旁即高雄市○○區○○街「北國尊龍」大廈前，散發系爭判決書
    影本予不特定人，並稱：「補習班收黑心錢，老師心理變態不正常，打小朋友，
    為何還來補習」等語屬實，被告辯稱伊散發系爭判決書影本時，並未說「補習班
    收黑心錢，老師心理變態不正常，打小朋友，為何還來補習。」等語云云，尚非
    可採。
  (二)又被告在上開時地指稱：「補習班收黑心錢，老師心理變態不正常，打小朋友，
    為何還來補習。」等語，雖未指明補習班之名稱及老師之姓名，然由被告同時散
    發予不特定人之系爭判決書影本理由欄一載明「公訴意旨略：被告乙○○（即本
    件原告）係設在高雄市○○區○○街力勤侯老師安親文理補習班之英文教師，其
    不思以正確適當之教學方式指導學生，竟基於傷害人身體之概括犯意，分別於九
    十一年四月二十一日九時及同年月二十二日十九時許，乘其在上址指導告訴人任
    柏宇學習英文之際，僅因告訴人上課不專心，即持尖銳之紅筆戳傷告訴人之手臂
    ，復以腳踢其雙腿，致告訴人受有雙膝挫傷之傷害，因而認為被告上開犯行涉犯
    刑法第二百七十七條第一項之傷害罪嫌。」等情觀之，可知收受系爭判決書影本
    之不特定人得由該判決書內容，明確知悉被告所稱「補習班收黑心錢」及「老師
    心理變態不正常」之補習班及老師，係指設在高雄市○○區○○街三十一號之力
    勤侯老師補習班及任職該班之原告。
  (三)又被告於上開時地散發系爭判決書影本予不特定人時，原告雖已因涉嫌傷害被告
    之子任柏宇而經檢察官提起公訴，但尚未經法院判決有罪確定，被告竟以散發上
    開判決書影印本，同時揚稱「老師心理變態不正常，打小朋友，為何還來補習」
    等語之方式，對不特定人指摘原告「心理變態不正常」，自足以毀損原告之名譽
    ，原告主張被告有不法侵害其名譽之事實，堪信為真。
五、按因故意或過失不法侵害他人之權利者，負損害賠償責任。又不法侵害他人之身
    體、健康、名譽、自由、信用、隱私、貞操，或不法侵害其他人格法益而情節重
    大者，被害人雖非財產上之損害，亦得請求賠償相當之金額。民法第一百八十四
    條第一項前段、第一百九十五條第一項前段分別定有明文。本件被告有不法侵害
    原告名譽之行為，既屬事實，原告受有非財產之損害，自堪認定。查原告為大學
    畢業，目前在補習班擔任英文老師，月薪三萬六千元左右，有一部重型機車及存
    款五十萬元，但無不動產；被告則係家商畢業，家管，無業，無收入，有一輛機
    車，亦無不動產等情，分據兩造自陳在卷，且兩造對此均無爭執，本院審酌兩造
    之身分、社會地位、經濟能力狀況等一切情狀，認原告請求被告賠償其非財產上
    之損害以一萬元為適當。
六、從而，原告依侵權行為之法律關係，請求被告賠償一萬元及自起訴狀繕本送達翌
    日即九十二年五月二十四日起至清償日止，按年息百分之五計算之利息，即屬正
    當，應予准許，逾此部分之請求，為無理由，應予駁回。又本件事證已臻明確，
    兩造其餘攻擊防禦方法及舉證，於本判決結果不生影響，毋庸逐一論述，併予敘
    明。
七、據上論結，本件原告之訴為一部有理由，一部無理由，依民事訴訟法第七十九條
    但書，判決如主文。
中      華      民      國    九十二    年      九      月    十七    日
                                      民事第三庭
~B1審判長法官  張國彬
~B2      法官  鄭月霞
~B3      法官  徐文祥
正本係照原本作成。
不得上訴。
中      華      民      國    九十二    年      九      月     十七     日
~B法院書記官  黃一秋


司法院資訊處製作；財團法人民間司法改革基金會備份。
